【裁判字號】    99,裁,2776
【裁判日期】    991111
【裁判案由】    刑事
【裁判全文】
最  高  行  政  法  院  裁  定
                                      99年度裁字第2776號
抗  告  人  林宗志
上列抗告人因與相對人法務部法醫研究所間刑事事件，對於中華
民國99年3月24日臺北高等行政法院99年度訴字第517號裁定，提
起抗告，本院裁定如下︰
    主  文
抗告駁回。
抗告訴訟費用由抗告人負擔。
    理  由
一、按抗告法院認抗告為不合法或無理由者，應為駁回抗告之裁
    定。
二、原裁定以：檢察官相驗屍體，遇有疑為非病死者，交由鑑定
    機關鑑定死因，係偵查犯罪蒐集證據之程序。鑑定機關縱為
    公務機關，所出具之鑑定書，僅係專業判斷之提供，無關公
    權力之行使，且在於供囑託鑑定者之參考，並不對外發生法
    律上之效果，即非行政處分。鑑定結果供為檢察官處分或法
    院裁判之根據，已成為處分或裁判之內容，當事人受有不利
    ，雖由於鑑定結果之採憑，僅得依對於檢察官之處分或法院
    之裁判不服之方式以為救濟，不得單對鑑定結果不服，尤不
    得對鑑定結果循訴願及行政訴訟救濟。若竟對於鑑定結果提
    起撤銷訴訟，不備撤銷訴訟以有行政處分存在之要件，顯不
    合法，又不能補正，應依行政訴訟法第107條第1項第10款規
    定裁定駁回之。經查，91年2月25日(90)法醫所醫鑑字第113
    4號鑑定書（下稱系爭鑑定書），係由相對人所屬人員王約
    翰、蕭開平為鑑定人，依檢察官以嘉檢博字第20538號函，
    囑託鑑定死者蘇秋美（懷胎7個月）死因之鑑定結果報告。
    抗告人雖因檢察官及法院採據該鑑定結果，遭受不利之認定
    ，參照前述規定與說明，不得對該鑑定循訴願及行政訴訟救
    濟。抗告人對之提起訴願，訴願決定不受理，實無不合。抗
    告人進而提起撤銷訴訟，並非合法，應予裁定駁回。
三、抗告意旨略謂：系爭鑑定書之內容應屬「政府資訊」無誤，
    然其內容諸多明顯錯誤，人民依法提起行政救濟，訴願與行
    政訴訟請求撤銷系爭鑑定書或由其上級機關行文更正「政府
    資訊」之錯誤內容，顯然符合政府資訊公開法第20條明文規
    定。原裁定誤認抗告人法律上之爭點為系爭鑑定書遭受檢察
    官與法官為不利之認定，而提起撤銷訴訟；事實上，抗告人
    法律上之爭點乃是系爭鑑定書內容錯誤，而請求更正或無從
    補正撤銷，無關乎系爭鑑定書為誰採用認定之問題，惟原裁
    定將法理上之爭點混為一談，並以此為由，駁回抗告人之訴
    ，誠屬違誤。再者，系爭鑑定書非單就囑託鑑定者之參考，
    有當事人或利害關係人亦可申請閱覽、抄寫、複印或攝影有
    關資料或卷宗，於公法上對外發生法律上之效果，即應屬羈
    束行政處分，惟原裁定認定系爭鑑定書非行政處分，而駁回
    抗告人之訴，亦屬違誤等語。
四、本院按：提起行政訴訟法第4條第1項之撤銷訴訟，須人民因
    中央或地方機關之違法行政處分，認為損害其權利或法律上
    之利益，經依訴願法提起訴願而不服其決定者，始得向高等
    行政法院提起。所謂「行政處分」，依訴願法第3條第1項及
    行政程序法第92條第1項規定，係指中央或地方行政機關就
    公法上具體事件所為之決定或其他公權力措施而對外直接發
    生法律效果之單方行政行為而言。如無具體行政處分存在，
    即屬欠缺提起撤銷訴訟之要件，且其情形無可補正，行政法
    院應依行政訴訟法第107條第1項第10款後段不備其他要件，
    以裁定駁回其訴。本件相對人所屬法醫受檢察官囑託解剖屍
    體鑑定死因而出具鑑定書，係提供專業之鑑定意見，供檢察
    官偵查犯罪之參考，並未直接對外發生法律效果。即使檢察
    官根據該鑑定書對抗告人提起公訴，對抗告人直接發生不利
    法律效果者，乃該公訴之提起，而非相對人所屬法醫的鑑定
    行為，其出具之鑑定書顯非行政處分。原裁定以相對人所屬
    法醫之鑑定非行政處分，而駁回抗告人之訴，於法無不合。
    又相對人所屬法醫之出具鑑定意見，既係提供其專業意見供
    檢察官參考，該鑑定意見係作判斷，該判斷即無政府資訊公
    開法第14條第1項所稱關於個人、法人或團體資料有錯誤之
    問題，自無同法申請更正規定之適用。抗告人主張本件符合
    政府資訊公開法第20條明文規定云云，並不足採。是抗告人
    求予廢棄原裁定，並無理由，應予駁回。
五、據上論結，本件抗告為無理由。依行政訴訟法第104條、民
    事訴訟法第95條、第78條，裁定如主文。
中    華    民    國    99    年    11    月    11    日
                    最高行政法院第五庭
                        審判長法官  黃  璽  君
                              法官  林  文  舟
                              法官  鄭  忠  仁
                              法官  吳  東  都
                              法官  陳  金  圍

以  上  正  本  證  明  與  原  本  無  異
中    華    民    國    99    年    11    月    12    日
                              書記官  郭  育  玎

司法院資訊處製作；財團法人民間司法改革基金會備份。
